最高法院刑事判決　　　　　　九十四年度台上字第五二二二號
　　上　訴　人　甲○○
　　　　　　　　　　　　10弄.
　　選任辯護人　洪崇欽律師
上列上訴人因貪污案件，不服台灣高等法院台中分院中華民國九
十四年六月二十三日第二審更審判決（九十四年度重上更(五)字第
四０號，起訴案號：台灣台中地方法院檢察署八十八年度偵字第
一九一五三號），提起上訴，本院判決如下：
    主  文
原判決撤銷，發回台灣高等法院台中分院。
    理  由
本件原判決撤銷第一審關於諭知上訴人甲○○無罪部分之判決，
改判依刑法第二百十三條公務員登載不實罪與現行貪污治罪條例
第六條第四款圖利罪之牽連犯關係，從一重論處上訴人依據法令
從事公務之人員，對於主管之事務，明知違背法令，直接圖其他
私人不法利益，因而獲得利益罪刑，固非無見。
惟查：(一)原判決事實認定上訴人於民國八十年七月三十日受理共
犯林瑞原之本件就地整建申請案後，在其職務上所掌之「建造執
照審查表」公文書之「現地勘察欄」之「建築基地位置與現況是
否相符」及「是否先行動工」項下，依序分別為「相符」、「否
」之不實登載，足生損害於台中縣豐原市公所審查上開建造執照
申請之正確性等情。然對於其在「建築基地位置與現況是否相符
」項填寫「相符」，為何係不實登載，原判決理由內並未具體說
明其所憑之證據及認定之理由，已有未洽。又原判決認定林瑞原
於七十九年十二月底至八十年三月間，在豐原市○○段一七六號
土地上面僱工興建二層違章建築一棟，安置「輪業汽車零件行」
汽車修配機具之事實，無非以林瑞原在法務部調查局台中縣調查
站供認「當時我係僱用后里謝姓包商負責整地」等語為論據，但
謝姓包商負責整地之時間為何，是否併予搭建該二層違章建築一
棟，攸關林瑞原在調查單位自白與事實是否相符，亦即與上訴人
在該「建造執照審查表」之「是否先行動工」項下填載「否」之
行為有無不實，至有關連，故對於傳詢謝姓包商查明整地搭建違
章之經過情形，以明瞭實情，自屬必要，本院前次發回意旨已予
指明，乃原審仍未予傳證調查，復未說明不予傳證調查之理由，
遽行判決，自有調查未盡及理由不備之違誤。(二)現行貪污治罪條
例第六條第四款之圖利罪，係以結果因而獲得不法利益為特別構
成要件。原判決事實雖認定共犯林瑞原因上訴人之協助，使其所
有違章建築一棟，得以取得完工證明，據以向台中縣稅捐稽徵處
登記合法房屋稅籍及申請合法營業使用，免受主管機關依據建築
法第八十六條之規定裁處罰鍰並勒令拆除不合規定建物，因而獲
得新台幣（下同）三萬零五百九十元之不法利益等情。但原判決
理由二、(三)(6)後段謂「依建築法第八十六條之規定，行為人違反
同法第二十五條之規定者，即應予處罰，該法並未另行規定，如
事後已另取得完工證明可予免罰，況本案與臨時建物拆除剩餘部
分就地整建之情形不符，共同被告林瑞原並無法事後取得完工證
明，而得免於受罰。」等語，說明林瑞原不因取得完工證明而得
免於受罰，則此項理由與其認定林瑞原因上訴人之協助取得完工
證明，而免受裁罰獲得三萬零五百九十元不法利益之事實，顯有
矛盾，且與上開圖利罪之特別構成要件不合，其適用法則即難謂
適當。上訴意旨指摘原判決不當，非全無理由，應認仍有撤銷發
回更審之原因。
據上論結，應依刑事訴訟法第三百九十七條、第四百零一條，判
決如主文。
中　　華　　民　　國　九十四　年　　九　　月　二十二　日
                      最高法院刑事第六庭
                          審判長法官  莊　登　照
                                法官  洪　明　輝
                                法官  黃　一　鑫
                                法官  魏　新　和
                                法官  林　秀　夫
      本件正本證明與原本無異
                                      書  記  官
中　　華　　民　　國　九十四　年　　九　　月　二十七　日
                                                      Ｅ
